【裁判字號】    91,交訴,24
【裁判日期】    920324
【裁判案由】    過失致死等
【裁判全文】
臺灣嘉義地方法院刑事判決                          九十一年度交訴字第二四號
    公  訴  人  臺灣嘉義地方法院檢察署檢察官
    被      告  甲○○
右列被告因過失致死等案件，經檢察官提起公訴（九十一年度偵字第一四０四號），
本院判決如左：
    主  文
甲○○從事業務之人，因業務上之過失致人於死，處有期徒刑玖月；又駕駛動力交通
工具肇事，致人死亡而逃逸，處有期徒刑捌月。應執行有期徒刑壹年肆月，緩刑年
，緩刑期內付保護管束。
    事  實
一、甲○○無犯罪前科，素行良好，平日以駕駛自用小客貨車送貨為其業務。甲○○
    所考領之普通小客車駕駛執照業於民國八十九年十一月十日註銷，竟仍於九十一
    年二月十五日晚上，駕駛車牌號碼Ｃ５—６５３３號自用小客貨車由高雄市出發
    前往雲林縣口湖鄉住處，於同日晚上八時三十八分許，其由東往西方向行經嘉義
    縣義竹鄉○○○路義竹工業區出口處時，本應注意汽車行駛至交叉路口時，應遵
    守燈光號誌之指示，且義工一路上設有閃光黃燈，表示警告，車輛應減速接近，
    注意安全，小心通過，並應注意車前狀況，隨時採取必要之安全措施，而當時雖
    係夜間，但天氣晴朗，當地為三叉路口，屬平坦、乾燥、無缺陷之柏油路面，又
    無障礙物，視距良好，並無不能注意之情事，竟疏未注意該三叉路口之人車動態
    ，貿然前行。適劉紀廣騎乘腳踏車自義竹工業區出口由北往南駛至該設有閃光紅
    燈之三叉路口，亦疏未注意閃光紅燈表示停車再開，車輛應減速接近，先停止於
    交岔路口前，讓幹道車優先通行後認為安全時，方得續行，而懵懂衝出。甲○○
    煞車、閃避不及，所駕駛之汽車乃與劉紀廣騎乘之腳踏車發生碰撞，劉紀廣登時
    人車倒地，受有頭部多處大撕裂傷、胸部肋骨多處骨折之傷害，當場因頭部外傷
    、顱腦損傷死亡。詎甲○○肇事後，竟心存僥倖，駕車逃逸，嗣於同年月二十日
    下午三時許，始為警循線在嘉義市○○路四二二號發見前開送修之肇事汽車，進
    而查獲甲○○。
二、案經嘉義縣警察局布袋分局報告臺灣嘉義地方法院檢察署檢察官偵查起訴。
    理  由
一、訊據被告甲○○對於右揭業務過失致死及肇事致人死亡逃逸之犯罪事實坦承不諱
    ，核與被害人劉紀廣之子丙○○於警訊、檢察官偵查中及本院審理中所為之指述
    相符（警卷第四頁、相驗卷第六頁、本院卷第三四頁），並與證人乙○○即嘉義
    縣警察局布袋分局過溝派出所警員於檢察官偵查中及本院審理中所為之證述一致
    （相驗卷第六至七頁、本院卷第六十頁），復有道路交通事故調查報告表一紙、
    車禍案件現場照片十張與肇事車輛比對照片三張附卷及肇事車輛標誌、玻璃碎片
    扣案足憑（警卷第五至十二頁）。而被害人因本件車禍，受有頭部多處大撕裂傷
    、胸部肋骨多處骨折之傷害，因頭部外傷、顱腦損傷而死亡，業經檢察官督同檢
    驗員相驗屬實，有勘驗筆錄、相驗屍體證明書、驗斷書可稽（相驗卷第五、八至
    十四頁；另拍攝屍體之軟片因送洗過程中不慎曝光，故無照片，見本院卷第十四
    頁）。按駕駛人應注意車前狀況，隨時採取必要之安全措施；次按閃光黃燈表示
    警告，車輛應減速接近，注意安全，小心通過，閃光紅燈表示停車再開，車輛應
    減速接近，先停止於交岔路口前，讓幹道車優先通行後認為安全時，方得續行，
    道路交通安全規則第九十四條第三項及道路交通標誌標線號誌設置規則第二百十
    一條第一項第一款、第二款分別定有明文，被告駕駛汽車自應注意及此。依前開
    道路交通事故調查報告表所載，本件肇事時雖係夜間，但天氣晴朗，當地為三叉
    路口，屬平坦、乾燥、無缺陷之柏油路面，又無障礙物，視距良好，被告當時並
    無不能注意之情事，竟疏未注意前開規定而貿然前行，致與騎乘腳踏車之被害人
    發生車禍，被告駕車顯有過失。雖被害人騎乘腳踏車，通過設有閃光紅燈之三叉
    路口，亦疏未注意閃光紅燈，減速接近，先停止於交岔路口前，讓幹道車優先通
    行後認為安全時，方得續行，而懵懂衝出，與被告之疏失相較，應為本件車禍之
    肇事主因，被告則為肇事次因，然本件車禍既係被告之前開過失行為所併合肇致
    ，被告仍不能解免其罪責。本案經囑託臺灣省嘉雲區車輛行車事故鑑定委員會鑑
    定，亦同此見解，有該委員會九十一年七月十九日嘉鑑字第九一０七五六號函所
    附嘉鑑字第九一０七五六號鑑定意見書可參（本院卷第四三至四五頁）。再被告
    駕車肇事與被害人之死亡結果間，亦顯有相當因果關係。綜上所述，被告之自白
    與事實相符，可以採信，事證明確，其犯行堪以認定。
三、被告甲○○平日駕駛自用小客貨車送貨，為從事駕駛業務之人，其因駕車之業務
    上過失致人於死，核其所為，係犯刑法第二百七十六條第二項之業務過失致死罪
    。公訴意旨漏未斟酌被告係從事駕駛業務之人，而認被告係犯同條第一項之過失
    致人於死罪，尚有未洽，惟其基本事實同一，本院自應予以審理，並變更起訴法
    條。被告駕駛動力交通工具，致人死亡而逃逸，核其所為，則係犯刑法第一百八
    十五條之四肇事致人死亡逃逸罪。被告所犯業務過失致死罪、肇事致人死亡逃逸
    罪，犯意各別，行為不同，應分論併罰。被告之普通小型車駕駛執照於肇事前業
    已註銷，有交通部公路總局嘉義區監理所雲林監理站九十一年三月二十五日（九
    一）嘉監雲字第九一０二八０二號函可佐（本院卷第十五頁），其為汽車駕駛人
    ，無駕駛執照駕駛汽車，因而致人死亡，依法應負業務過失致死刑事責任，所犯
    業務過失致死罪應依道路交通管理處罰條例第八十六條第一項加重其刑至二分之
    一。爰審酌被告所犯已造成被害人死亡之結果，並對公共安全有所危害，惟無前
    科，有臺灣高等法院被告全國前案紀錄表可按，事後尚能坦承犯行，且已與被害
    人家屬達成民事和解賠償損害，有臺南縣東山鄉調解委員會調解書可憑（本院卷
    第五一頁），又參與志願服務工作，有財團法人天主教聖馬爾定醫院志工服務證
    明書可佐（本院卷第八二頁），應有具體悔過之表現及其他一切情狀，分別量處
    如主文所示之刑，並定其應執行刑，以資懲儆。查被告前未曾受有期徒刑以上刑
    之宣告，已如前述，因一時失慮，偶罹刑典，且已賠償損害，經此偵審之教訓，
    當知所警惕，信無再犯之虞，本院認所宣告之刑以暫不執行為適當，併諭知緩刑
    三年，以啟自新。然被告身為從事駕駛業務之人，竟無照駕駛，且心存僥倖，未
    勇於面對車禍事故，即行逃逸，足見其法治觀念之薄弱，本院認被告於緩刑期內
    應有具體措施加強其法治觀念，適時進行輔導與矯正，以收後效，爰依刑法第九
    十三條第一項諭知被告於緩刑期內交付保護管束。
三、公訴意旨另以：被告甲○○於右揭時地肇事致被害人劉紀廣受傷後，竟不為必要
    之救護措施，猶駕車逃逸，因認被告亦涉有刑法第二百九十四條第一項之遺棄罪
    嫌。本件公訴人認被告涉有該遺棄犯行，無非以被告於警訊、檢察官偵查中坦承
    不諱之自白及被害人因本件車禍造成死亡結果為所憑之論據，訊據被告就該犯罪
    事實亦坦承不諱。惟按犯罪事實應依證據認定之，無證據不得推定其犯罪事實，
    刑事訴訟法第一百五十四條定有明文。次按刑法第一百八十五條之四之肇事致人
    死傷逃逸罪，乃為加強救護，減少被害人之死傷，促使駕駛人於肇事後能對被害
    人即時救護，是該罪之成立祇以行為人有駕駛動力交通工具肇事，致人死傷而逃
    逸之事實為已足，不以行為人之肇事有無過失、被害人是否因之成為無自救能力
    人為必要，故在肇事致人受傷而逃逸之情形，其處罰之要件既較同法第二百九十
    四條第一項遺棄罪為寬，且兩者之法定刑度相同，刑法第一百八十五條之四自為
    同法第二百九十四條第一項之特別規定，應優先適用。又同法第二百九十四條第
    二項之遺棄因而致人於死、致重傷罪，為同條第一項違背義務遺棄罪之結果加重
    犯規定，是在駕駛動力交通工具肇事致人受傷，使陷於無自救能力而逃逸之情形
    ，倘被害人因其逃逸，致發生客觀上能預見而不預見之重傷或死亡之加重結果者
    ，自應對行為人之肇事逃逸行為，論以該遺棄之加重結果犯罪責，不再適用同法
    第一百八十五條之四肇事致人受傷逃逸罪。惟如行為人係屬業務肇事致死而逃逸
    之情形，依前開說明，應係分別成立刑法第二百七十六條第二項之業務過失致死
    罪及同法第一百八十五條之四之肇事致人死傷而逃逸罪，自無適用同法第二百九
    十四條第一項之遺棄罪論處之餘地。經查：被告係於九十一年二月十五日晚上八
    時三十八分許肇事，此有前開道路交通事故調查報告表在卷可稽，而被害人係於
    同日晚上九時二分許由救護車送至行政院衛生署朴子醫院，到院時已無生命跡象
    ，有該醫院九十一年十一月五日九十一朴醫歷字第四九三五號函檢送之病歷資料
    可參（本院卷第六九至七五頁），又本件發現被害人之過程不詳，而處理車禍員
    警到場時，被害人已被救護車送走等情，復據證人乙○○於本院結證屬實（本院
    卷第六十頁），況被告更辯稱沒有聽到被害人在車禍現場哀嚎等語（本院卷第三
    一頁），依罪疑惟有利於被告原則，本件尚無從證明被害人於車禍發生後僅止於
    受傷之程度，且是因被告逃逸，致發生客觀上能預見而不預見之死亡加重結果，
    換言之，應認定被害人係肇事時當場死亡，方符合事實真相。被害人既係當場死
    亡，則被告肇事致死而逃逸，應論以刑法第二百七十六條第二項之業務過失致死
    罪及同法第一百八十五條之四之肇事致人死傷而逃逸罪，尚不成立刑法第二百九
    十四條第一項之遺棄罪，且亦不成立同條第二項之遺棄致死罪，是公訴意旨認被
    告另犯刑法第二百九十四條第一項之遺棄罪，即屬不能證明。依上所述，公訴人
    所舉之證據不足以證明被告犯遺棄罪，此外本院復查無其他證據證明被告確有公
    訴人所指之此部犯行，惟公訴意旨既認此部分與前揭論罪科刑之肇事致人死傷而
    逃逸罪間有想像競合犯之裁判上一罪之關係，爰不另為無罪之諭知。
據上論斷，應依刑事訴訟法第二百九十九條第一項前段、第三百條，刑法第二百七十
六條第二項、第一百八十五條之四、第五十一條第五款、第七十四條第一款、第九十
三條第一項，道路交通管理處罰條例第八十六條第一項，罰金罰鍰提高標準條例第一
條前段，判決如主文。
本案經檢察官黃正雄到庭執行職務。
中      華      民      國    九十二    年      三      月    二十四    日
                                      臺灣嘉義地方法院交通法庭
                                          審判長法  官  蔡  虔  霖
                                                法  官  張  道  周
                                                法  官  廖  政  勝
右正本證明與原本無異。
如不服本判決，應於判決送達後十日內向本院提出上訴狀( 應附繕本 )。
中      華      民      國    九十二    年      三      月    二十四    日
                            書記官  陳  湘  蓉
附錄本案論罪科刑法條全文：
刑法第一百八十五條之四
駕駛動力交通工具肇事，致人死傷而逃逸者，處六月以上五年以下有期徒刑。
刑法第二百七十六條
因過失致人於死者，處二年以下有期徒刑、拘役或二千元以下罰金。
從事業務之人，因業務上之過失犯前項之罪者，處五年以下有期徒刑或拘役，得併科
三千元以下罰金。


司法院資訊處製作；財團法人民間司法改革基金會備份。
